臺灣屏東地方法院刑事判決　　　　　　　 100年度易字第22號
公　訴　人　臺灣屏東地方法院檢察署檢察官
被　　　告　陳劭銘
　　　　　　周坤穎
上列被告因詐欺案件，經檢察官提起公訴（99年度偵字第1214號
），本院判決如下：
    主  文
陳劭銘共同犯詐欺取財罪，累犯，處有期徒刑伍月；又共同犯詐
欺取財罪，累犯，處有期徒刑柒月。應執行有期徒刑拾月。
周坤穎無罪。
    事  實
一、陳劭銘前因妨害自由案件，經臺灣臺南地方法院以96年度訴
    字第1664號判決判處有期徒刑5 月確定，於民國97年4 月22
    日執行完畢。詎猶不知警惕，已預見真實姓名、年籍不詳自
    稱「陳主任」之成年男子（下稱「陳主任」）及其所屬集團
    ，係以詐騙方式進行詐欺取財之集團，於見報載有該集團招
    攬業務之分類廣告而與「陳主任」取得聯繫後，竟與其共同
    意圖為自己不法之所有，基於詐欺取財之犯意，於98年3 月
    18日晚上7 時許，前往屏東縣東港鎮○○路之肯德基速食店
    ，向因見該集團所登載之「臺富銀行特約經銷貸款」廣告而
    欲辦理貸款之李富鎰（所涉幫助詐欺取財罪嫌，另為不起訴
    之處分），取得李富鎰所申請開立中華郵政股份有限公司東
    港郵局帳號00000000000000號帳戶之存摺、金融卡、密碼等
    物（下稱存摺等物），旋至屏東縣東港鎮統一超商轉寄予「
    陳主任」。「陳主任」所屬詐騙集團成員取得上開帳戶之存
    摺等物後，旋於如附表所示之詐騙時間、地點，以如附表所
    示之方式，詐騙如附表所示之被害人，致其等陷於錯誤，分
    別於如附表所示之匯款時間、地點，匯如附表所示之金額至
    上開帳戶內，騙取各該款項得手。嗣如附表所示之被害人發
    覺受騙，報警處理，因而查悉上情。
二、案經屏東縣政府警察局移送臺灣屏東地方法院檢察署檢察官
    偵查起訴。
    理  由
壹、證據能力方面
    按被告以外之人於審判外之言詞或書面陳述，除法律有規定
    者外，不得作為證據；又被告以外之人於審判外之陳述，雖
    不符合同法第159 條之1 至第159 條之4 之規定，但經當事
    人於審判程序同意作為證據，法院審酌該言詞陳述或書面陳
    述作成時之情況，認為適當者，亦得為證據。當事人、代理
    人或辯護人於法院調查證據時，知有第159 條第1 項不得為
    證據之情形，而未於言詞辯論終結前聲明異議者，視為有前
    項之同意，刑事訴訟法第159 條第1 項及第159 條之5 分別
    定有明文。查本判決下列所引用被告陳劭銘、周坤穎以外之
    人於審判外之陳述及相關書證等，檢察官、被告陳劭銘、周
    坤穎於準備程序中均不爭執其證據能力（見本院卷第28頁背
    面），且迄至本院言詞辯論終結前均未聲明異議，本院審酌
    上開證據資料製作時之情況，尚無違法不當及證明力明顯過
    低之瑕疵，認以之作為證據應屬適當，揆諸前開規定，自均
    有證據能力，先予敘明。
貳、有罪部分
一、上揭犯罪事實，業經被告陳劭銘於本院審理時坦承不諱，與
    證人即共同被告周坤穎於警詢時證稱其開車搭載陳劭銘至東
    港等語（見警卷第11、15、18頁），證人李富鎰於警詢及本
    院審理時所證其交付上開帳戶之存摺等物予陳劭銘之情（見
    警卷第4 、7 頁；本院卷第48頁背面、第49、50頁），及證
    人即被害人蘇瑞川、謝秋蓮於警詢時證述被騙情節（見警卷
    第35、36、43、44頁），互核無違，並有臺富銀行特約經銷
    貸款廣告1 份、自動櫃員機交易明細表3 份、上開帳戶之開
    戶資料及交易往來明細各1 份、屏東縣政府警察局指認犯罪
    嫌疑人紀錄表1 份在卷可稽（見警卷第9 、30至33、37、47
    、53至55頁）；再者，現今犯罪集團及不法份子為掩飾其不
    法獲利行徑，避免執法人員之追究處罰，經常誘使一般民眾
    提供金融機構帳戶存摺等資料，其等再以此帳戶作為對外詐
    欺取財或其他各種財產犯罪之不法用途使用，業經電視新聞
    及報章雜誌等大眾傳播媒體多所報導，政府亦極力宣導，期
    使民眾注意防範，則一般人本於生活經驗及認識，在客觀上
    當可預見要求提供金融機構存款帳戶之存摺、提款卡連同提
    款密碼等資料之行徑，往往與利用該帳戶進行詐欺取財或其
    他財產犯罪有密切關連，而被告陳劭銘於行為時業已成年，
    並非年幼無知或與社會隔絕而無常識之人，且其學歷為高職
    肄業，有個人基本資料查詢結果1 份存卷可憑（見本院卷第
    13頁），依其智識程度及社會生活經驗，於98年3 月18日僅
    以電話應徵銀行業務工作，尚未面試，即為錄取，已有可疑
    ，亦於常情有悖，被告陳劭銘甚而於當日應「陳主任」之要
    求，立即前往東港收取可能被利用作為實行財產犯罪之他人
    帳戶之存摺等物，自難諉為不知已參與詐騙集團之犯行，顯
    見被告陳劭銘主觀上已與「陳主任」及其所屬詐騙集團成員
    間有詐欺取財之犯意聯絡，足認被告陳劭銘之自白與事實相
    符。本案事證明確，被告陳劭銘之犯行洵堪認定，應依法論
    科。
二、核被告陳劭銘如附表編號1 、2 所為，均係犯刑法第339 條
    第1 項之詐欺取財罪。被告陳劭銘與「陳主任」及其所屬詐
    騙集團成員如附表編號2 所示之犯行，乃係基於同一犯意，
    於密切接近之時空下為之，均為達詐騙被害人謝秋蓮金錢之
    目的，而各行為之獨立性極微薄弱，僅侵害被害人謝秋蓮同
    一法益，為接續犯，應以一罪論。被告陳劭銘與「陳主任」
    及其所屬詐騙集團成員間就如附表編號1 、2 所示之犯行，
    均有犯意聯絡及行為分擔，皆為共同正犯，被告陳劭銘應就
    共同正犯所實施犯罪行為之全部結果負責。所共同犯如附表
    編號1 、2 所示之犯行間，犯意各別，行為互殊，應予分論
    併罰。被告陳劭銘有如事實欄所示之前案紀錄，於97年4 月
    22日執行完畢乙節，有臺灣高等法院被告前案紀錄表1 份存
    卷可參（見本院卷第8 頁），其於有期徒刑執行完畢後5 年
    內，故意再犯本件有期徒刑以上之2 罪，均為累犯，所犯之
    罪皆應依刑法第47條第1 項之規定，加重其刑。爰審酌被告
    陳劭銘擔任詐騙集團中出面領取用以詐騙所用之存摺等物，
    助長詐欺風氣猖獗，危害社會治安及金融秩序非輕，所為非
    是，惟事後坦承犯行，犯後態度尚無不良，暨其犯罪之動機
    、目的、素行、智識程度等一切情狀，分別量處如主文所示
    之刑，並定其應執行刑，以資懲儆。
、無罪部分
一、公訴意旨略以：被告周坤穎與陳劭銘、「陳主任」共同意圖
    為自己不法之所有，基於詐欺取財之犯意聯絡，以駕駛車號
    DE-8257 號自小客車搭載陳劭銘由臺南市至屏東縣東港鎮，
    向李富鎰收取上開帳戶之存摺等物之方式，參與上開詐欺取
    財犯行。因認被告周坤穎涉犯刑法第339 條第1 項之詐欺取
    財罪嫌。
二、按犯罪事實應依證據認定之，無證據不得認定犯罪事實；不
    能證明被告犯罪者，應諭知無罪之判決，刑事訴訟法第154
    條第2 項、第301 條第1 項分別定有明文。而認定不利於被
    告之事實，須依積極證據，苟積極證據不足為不利於被告事
    實之認定時，即應為有利於被告之認定，更不必有何有利之
    證據。又檢察官對於起訴之犯罪事實，應負提出證據及說服
    之實質舉證責任。倘其所提出之證據，不足為被告有罪之積
    極證明，或其指出證明之方法，無從說服法院以形成被告有
    罪之心證，基於無罪推定之原則，自應為被告無罪判決之諭
    知（最高法院30年上字第816 號、92年臺上字第128 號判例
    要旨參照）。
三、公訴人認被告周坤穎涉有詐欺取財罪嫌，無非以被告周坤穎
    於偵訊時之陳述、證人即共同被告陳劭銘於警詢、偵訊時之
    證述、證人李富鎰於警詢時之證述及臺灣臺南地方法院98年
    度易字第223 號刑事判決1 份為其主要論據。訊據被告周坤
    穎固坦承其有於98年3 月18日駕駛上開自小客車搭載被告陳
    劭銘由臺南市至屏東縣東港鎮之事實（見本院卷第28頁背面
    ），惟堅詞否認有何詐欺取財犯行，辯稱：其僅開車搭載陳
    劭銘去找朋友，在路程中僅單純聊生活、遊戲，其與陳劭銘
    亦無認識有3 、4 年之久等語（見本院卷第28頁）。
四、經查，檢察官固以被告周坤穎與證人陳劭銘於偵訊時，就何
    時約定前往東港、2 人交情深淺等事項（見偵查卷第7 、9
    、37、38），說詞歧異，且由臺南市○○○路程長久，對於
    要前往墾丁之被告周坤穎並不順路，被告周坤穎抵達東港後
    ，甚而在車上等約20分鐘之久，之後又載證人陳劭銘前去屏
    東市火車站，可見被告周坤穎對於證人陳劭銘拿取存摺等物
    應為知情，而為共同正犯云云。惟被告周坤穎與證人陳劭銘
    就何時約定前往東港、2 人交情深淺等事項雖說詞不一，然
    僅得證明被告周坤穎之辯解無理由，尚不足據以認定被告周
    坤穎對於前去拿取存摺等物供詐騙集團使用一節知情；復臺
    南市○○○○路途久遠，東港亦非前去墾丁之必經之路，且
    依證人陳劭銘之證述，被告周坤穎又開車由東港搭載其去屏
    東市火車站坐火車（見偵查卷第9 頁；本院卷第48頁背面）
    ，然被告周坤穎亦非無可能出於同情、交情、好人做到底等
    莫名動機而願意駕駛上開自小客車搭載證人陳劭銘至東港、
    再回屏東市○○○○○路途遙遠或不順路，而遽推論被告周
    坤穎亦為詐欺取財罪之共同正犯，而將其他有利於被告周坤
    穎之合理懷疑均予排除；又檢察官雖以路途長久，被告周坤
    穎、證人陳劭銘於車上相處甚久，指訴被告周坤穎自難諉為
    不知證人陳劭銘前去東港之目的云云，然檢察官所指，顯屬
    揣測之詞，況證人陳劭銘於本院審理時證稱其都在車上睡覺
    ，並無向周坤穎提到前去東港工作等語（見本院卷第48頁）
    ，檢察官上開推論，稍嫌速斷；再者，檢察官依證人李富鎰
    於警詢時之證詞（見警卷第7 頁），認定被告周坤穎既在東
    港等候證人陳劭銘約20分鐘之久，自對於拿取存摺等物應屬
    知情云云，惟證人李富鎰於本院審理時已證稱其與陳劭銘見
    面後，僅填寫資料，並無交談20分鐘那麼久（見本院卷第49
    至50頁），則被告周坤穎究有無在車上等候20分鐘之久，容
    有疑問，況縱有等候20分鐘之時間，亦難遽推論被告周坤穎
    必為知情；至依卷附臺灣臺南地方法院98年度易字第223 號
    刑事判決1 份（見偵查卷第18至22頁），被告周坤穎固有幫
    助犯詐欺取財罪之前案紀錄，然前次犯行係被告周坤穎提供
    其所有帳戶之存摺、金融卡及密碼予詐騙集團成員使用，與
    本案檢察官所指稱被告周坤穎以負責開車之方式參與詐欺取
    財犯行不同，況證人陳劭銘於警詢、偵訊及本院審理時均證
    述周坤穎雖搭載其至東港，但周坤穎並不知其要向李富鎰拿
    上開帳戶之存摺等物（見警卷第22頁；偵查卷第9 、37、38
    頁；本院卷第46至47頁），而證人李富鎰於本院審理時亦證
    述其僅與陳劭銘見面，見面後，陳劭銘就要其填資料，其有
    問陳劭銘如何來東港，陳劭銘說坐公車，其他的話其就不記
    得了（見本院卷第49至50頁），則被告周坤穎非無可能因證
    人陳劭銘掩飾、不告知前去拿取上開帳戶之存摺等物，而完
    全不知情，檢察官以被告周坤穎前有幫助詐欺取財之前案紀
    錄，逕認被告周坤穎為詐欺取財罪之共同正犯，誠屬臆度，
    要非可取。從而，檢察官所提出之證據及認定，顯屬臆測之
    詞，尚乏積極證據足以證明被告周坤穎對於拿取上開帳戶之
    存摺等物一節知情而有共同犯詐欺取財之犯行，自難僅因被
    告周坤穎開車搭載證人陳劭銘前去東港，即逕論被告周坤穎
    為知情。
五、綜上所述，檢察官以被告周坤穎於偵訊時之陳述、證人陳劭
    銘於警詢、偵訊時之證述、證人李富鎰於警詢時之證述及臺
    灣臺南地方法院98年度易字第223 號刑事判決1 份為主要論
    據，尚不足為被告周坤穎有罪之積極證明，僅屬臆測之語，
    指出證明之方法無從說服法院形成被告周坤穎有罪之心證，
    尚難僅因被告周坤穎駕駛上開自小客車搭載證人陳劭銘前去
    拿取上開帳戶之存摺等物，而遽推論被告周坤穎與證人陳劭
    銘、「陳主任」及其所屬詐騙集團成員共同詐欺取財，復查
    無其他積極證據證明被告周坤穎有何檢察官所指共同詐欺取
    財犯行，揆諸前揭說明，應為被告周坤穎無罪判決之諭知。
據上論斷，應依刑事訴訟法第299 條第1 項前段、第301 條第1
項，刑法第28條、第339 條第1 項、第47條第1 項、第51條第5
款，刑法施行法第1 條之1 第1 項、第2 項前段，判決如主文。
本案經檢察官潘國威到庭執行職務。
中    華    民    國   100    年    3     月    29    日
                  刑事第三庭    審判長法  官  張世賢
                                      法  官  蕭筠蓉
                                      法  官  許嘉仁
附表：
┌──┬────┬────┬───────────┬───┬────┬────┬────┬────┐
│編號│詐騙時間│詐騙地點│ 詐    騙    方    式 │被害人│匯款時間│匯款地點│匯入帳戶│匯款金額│
├──┼────┼────┼───────────┼───┼────┼────┼────┼────┤
│ 1  │98年3 月│不詳（電│以電話向被害人佯稱：網│蘇瑞川│98年3 月│雲林縣林│中華郵政│新臺幣（│
│    │29日晚上│話詐騙）│路購物設定付款有誤，要│      │29日晚上│內鄉（以│股份有限│下同）2 │
│    │7 時54分│        │求重新設定云云，被害人│      │10時21分│林內郵局│公司東港│萬9,989 │
│    │許      │        │乃依其指示操作自動櫃員│      │許      │自動櫃員│郵局帳號│元      │
│    │        │        │機匯款                │      │        │機轉帳）│00000000│        │
│    │        │        │                      │      │        │        │754235號│        │
├──┼────┼────┼───────────┼───┼────┼────┼────┼────┤
│ 2  │98年3 月│不詳（電│以電話向被害人佯稱：網│謝秋蓮│98年3 月│臺中縣大│中華郵政│各3 萬元│
│    │29日晚上│話詐騙）│路購物設定付款有誤，要│      │29日晚上│雅鄉（以│股份有限│2 次，共│
│    │8 時30分│        │求重新設定云云，被害人│      │9 時44分│大雅鄉農│公司東港│計6 萬元│
│    │許      │        │乃依其指示操作自動櫃員│      │及同日晚│會自動櫃│郵局帳號│        │
│    │        │        │機匯款                │      │上9 時47│員機轉帳│00000000│        │
│    │        │        │                      │      │分許    │）      │754235號│        │
└──┴────┴────┴───────────┴───┴────┴────┴────┴────┘
以上正本證明與原本無異。
如不服本判決應於收受判決後10日內向本院提出上訴書狀，並
應敘述具體理由；其未敘述上訴理由者，應於上訴期間屆滿後
20日內向本院補提理由書（均須按他造當事人之人數附繕本）
「切勿逕送上級法院」。
中    華    民    國   100    年    3     月    29    日
                                      書記官  劉淑蓉
附錄本案論罪科刑之法條：
中華民國刑法第339條第1項
中華民國刑法第339條
（普通詐欺罪）
意圖為自己或第三人不法之所有，以詐術使人將本人或第三人之
物交付者，處 5 年以下有期徒刑、拘役或科或併科 1 千元以下
罰金。
以前項方法得財產上不法之利益或使第三人得之者，亦同。
前二項之未遂犯罰之。